【裁判字號】    90,上更(二),76
【裁判日期】    900711
【裁判案由】    毒品危害防制條例
【裁判全文】
臺灣高等法院臺南分院刑事判決              九十年度上更(二)字第七六號    Ｇ
      上  訴  人
      即  被  告  丙  ○  ○
      指定辯護人  本院公設辯護人  丁  ○  ○
右上訴人因違反毒品危害防制條例案件，不服臺灣臺南地方法院八十八年度訴字第六
四七號中華民國八十八年十月十二日第一審判決（起訴案號：臺灣臺南地方法院檢察
署八十七年度偵緝字第四三三號，同署八十八年度偵字第九二九、二九二六號），提
起上訴，經最高法院第二次發回更審，本院判決如左：
      主      文
原判決撤銷。
丙○○連續販賣第一級毒品，累犯，處有期徒刑拾肆年陸月，褫奪公權捌年，扣案之
第一級毒品海洛因淨重點玖零公克沒收銷燬，扣案之號碼為0000000000
號呼叫器壹個、海洛因之外裝袋中包、拾小包沒收；販賣第一級毒品所得之新台
幣捌萬伍千元沒收，如全部或一部不能沒收時，以其財產抵償；又連續販賣第二級毒
品，累犯，處有期徒刑肆年陸月，褫奪公權年，扣案之第二級毒品安非他命毛重（
不包括外裝袋）伍點零壹公克沒收銷燬，安非他命之外裝袋貳包沒收，販賣第二級毒
品所得之新台幣陸仟元沒收，如全部或一部不能沒收時，以其財產抵償。應執行有期
徒刑拾柒年，褫奪公權捌年，扣案之第一級毒品海洛因淨重點玖零公克、第二級毒
品安非他命毛重伍點零壹公克均沒收銷燬，扣案之號碼為0000000000號呼
叫器壹個、海洛因之外裝袋中包、拾小包、安非他命之外裝袋貳包沒收；販賣第
一級毒品所得之新台幣捌萬伍千元、販賣第二級毒品所得之新台幣陸仟元沒收，如全
部或一部不能沒收時，以其財產抵償。
      事      實
一、丙○○前於民國（下同）八十六年間，曾犯詐欺及侵占罪，分別經原審與臺灣臺
    中地方法院判處有期徒刑五月及一年六月確定，經定應執行刑為有期徒刑一年九
    月，入監服刑後於八十七年四月六日縮刑執行完畢，詎猶不知悔改，竟又：
（一）意圖營利，並基於販賣第一級毒品之概括犯意，自八十七年五月間某日起，至
      八十七年六月間止，在台南縣善化鎮胡家里一六六號案外人蔡碧裕開設之冷飲
      店內，連續十五次販賣第一級毒品海洛因予甲○○（另案偵辦）施用，每次賣
      一小包，每包售價新台幣（下同）三千元；及於八十七年五月中旬某日及同年
      五月底，以其所有號碼為0000000000號之呼叫器為聯絡工具，在台
      南縣麻豆鎮○○○○道下，連續二次販賣第一級毒品海洛因予許瑞昌（亦另案
      偵辦）施用，每次賣一包，每包售價二萬元。嗣因警方分別查獲甲○○、許瑞
      昌二人，乃循線於八十七年六月二十二日，在台南縣安定鄉蘇厝村蘇厝三六０
      號查獲丙○○，並當場扣得前開呼叫器一個。
（二）丙○○復另行起意意圖營利，另基於販賣第二級毒品之概括犯意，分別於八十
      七年八月底、同年九月十五日及同年九月二十六日，在台南縣學甲鎮○○路九
      號三樓方文瑞（另案偵辦）之住處，連續三次販賣第二級毒品安非他命予方文
      瑞施用，每次賣一包，售價二千元。
（三）嗣於八十八年一月十一日，經警查獲方文瑞，並再度循線於同日下午七時十五
      分許，在台南市○○路○段十五號十一樓丙○○租屋處，當場查獲丙○○，並
      扣得其持有之第一級毒品海洛因三中包、十三小包（共十六包，含袋總計重五
      ‧六二公克，淨重三‧九○公克，包裝重一．六一公克，平均純度三七．五三
      ％，純質淨重一‧四六公克）、第二級毒品安非他命二包（毛重五‧０一公克
      ），及其所有供販毒所用之夾鏈式包裝袋大袋一個、中袋三個及小袋十六個。
      （上開供販毒所用之大、中、小袋另案經檢察官處分銷燬而不存在。）
二、案經台南市警察局及台南縣警察局善化分局、麻豆分局分別移送臺灣臺南地方法
    院檢察署檢察官偵查起訴。
      理      由
一、訊據上訴人即被告丙○○（下稱被告）固不否認有持有前開扣案之海洛因與安非
    他命，及使用或備用之分裝袋等事實，惟矢口否認有何販賣第一級與第二級毒品
    犯行，辯稱：伊並未販賣海洛因及安非他命予甲○○、許瑞昌和方文瑞等人，扣
    案之海洛因及安非他命，係伊去台中向一位「安琪」之女子買的，而伊將海洛因
    分成小包裝，係為控制自己施用份量才分裝，是自己要吸食的，並沒有使用00
    00000000號行動電話，是戊○○本人去申請的，且伊在監執行，不可能
    販賣毒品，係於八十七年六月出監的，又其不認識蔡碧裕云云。
二、惟查：
（一）被告確有於前揭時、地多次販賣海洛因予甲○○及許瑞昌之事實，業據證人即
      購買人甲○○及許瑞昌二人於警訊中及甲○○於原審指述綦詳（見警訊二卷第
      六頁、警訊一卷第四頁、第五頁、原審卷第六十九頁）；另其三次販賣安非他
      命予方文瑞之事實，亦據證人即購買人方文瑞於警訊時證述無訛（見偵查卷八
      十八年度偵字第九二九號第十九頁、第二十頁）。證人甲○○於警局、原審及
      本院本次更審所陳向被告買受之次數、地點及買受之方法雖非相同，惟其所稱
      向被告買受毒品乙節前後所供則屬一致。而其原審審理時結證稱：伊於警訊時
      所言均實在，伊確係向本件之被告購買海洛因，伊係在八十七年五月間，在案
      外人蔡碧裕的冷飲店打麻將和被告認識的，平常和被告打麻將會碰面，有時則
      以呼叫器或行動電話聯絡，從八十七年五月間起，伊先後向被告買十五次，每
      次三千元，前後約兩個月左右等語（原審卷第六十九頁），對其買受之次數、
      價格及買受之時間、陳述之內容具體而明確，自較為可採。參酌甲○○在警局
      之證述，其係在該冷飲店向被告買受亦堪認定。見甲○○於本次更審復到庭證
      述其確有向被告買受毒品，僅次數不記得而已。被告雖稱甲○○係向乙○○買
      受，惟依甲○○所供其並未冤枉被告，是縱其亦曾向乙○○購買，亦僅其毒品
      來源非僅向被告買受一端而已。乙○○雖經傳喚無著，惟縱其到庭證稱甲○○
      曾向其購買，仍無法反證被告未販賣予甲○○，自無再予訊問之必要。雖證人
      甲○○於警訊及本院亦陳稱曾向被告買十多次海洛因，惟其並未如於原審審理
      時供述明確應以其在原審陳述可採。
（二）次查，扣案之第一級毒品海洛因三中包、十三小包（含袋總計重五‧六二公克
      ）、第二級毒品安非他命二包（含袋毛重五‧０一公克）及夾鏈式包裝袋大袋
      一個、呼叫器一個、供販賣毒品預備之大袋一個、中袋三個、小袋十六個足資
      佐證，（見偵查卷八十八年度偵字第九二九號第二十二頁扣押證明筆錄、第二
      十三頁扣押書及警卷第十頁扣押筆錄），業據被告於警訊中直承為渠所持有，
      係向綽號「安琪」之女子所購買，有其於警訊中供述情節可按（同上偵查卷第
      八頁、同上警卷第二頁）；而前開扣案之海洛因共十六包，經送檢驗結果，確
      均係海洛因，合計淨重三．九０公克，包裝重一．六一公克，平均純度三七．
      五三％，純質淨重一．四六公克，亦有法務部調查局00000000號鑑定
      通知書一份在卷足參（見同上偵查卷第四十五頁），而上開扣案之二包係安非
      他命，為被告直認不諱，被告亦曾施用該藥物，於獲案之初經檢驗尿液結果均
      呈陽性反應，復有台灣台南看守所尿液檢驗報告單附卷可稽（見同上偵查卷第
      四二頁），該二包扣押物應屬第二級毒品應無疑義。
（三）再本件被告經警查獲時所起出之毒品海洛因含袋總計重達五‧六二公克、安非
      他命含袋總計則重達五‧０一公克，不但其持有之毒品數量不少，且又分別將
      海洛因分裝成三中包、十三小包，安非他命分裝成二包等包裝，苟被告確欲以
      分裝成小包裝之方式，控制其施用之份量，則其亦應係分裝成大小相同之小包
      裝，以達其控制固定用量之目的，衡情實無將其預備施用之毒品分裝成不同份
      量包裝之理，故前揭毒品之所以有不同份量之包裝，則應係被告為便於販賣而
      加以分裝之結果。又台南縣警察局麻豆分局前往被告租屋處查緝當日，除查扣
      前揭毒品外，尚起出大袋一個、中袋三個、小袋十六個等各式夾鏈式包裝袋，
      如前所述，假若被告係為控制施用份量而購買夾鏈包裝袋以供分裝，則被告所
      購買者應係大小相同之夾鏈袋，而無購買多種大小不同夾鏈袋之理，是被告購
      買上述大小不同之各種夾鏈袋，亦應係為便於其販賣海洛因及安非他命等毒品
      之際，得以滿足不同份量購買者之需求，而加以準備者。又毒品海洛因及安非
      他命均因物稀價昂，取得不易，且為政府嚴予查緝之違禁物，而販賣之刑責甚
      重，凡販賣者苟無利潤可圖，衡情應無甘冒被查緝法辦重刑之危險而無端平白
      低價供應他人之理，堪認被告販入之價格必較販出之價格為低而有從中賺取差
      額利潤圖利之事實，此應屬合於論理法則，且不違背社會通常經驗之理性判斷
      ，絕非憑空所作之臆測。
（四）至證人方文瑞雖於原審初次訊問時，否認有向被告購買安非他命之事實，惟再
      度訊問時則結證稱：伊向被告買了三次，伊均先打行動電話和被告聯絡，並在
      台南縣學甲鎮○○路九號三樓伊住處向被告買三次，每次二千元，前次因和被
      告同庭，且和被告一同戒治，怕被告報復，所以才未說實話，伊此次所言則均
      屬實，警訊筆錄亦係實在，伊和被告並無仇怨，伊不會陷害被告，當初被告知
      悉伊在吸食安非他命，乃主動向伊表示如要安非他命就向他要，所以伊才會向
      被告買；又伊與許瑞昌係朋友，許瑞昌曾在八十七年五、六月間來找伊，並向
      伊表示曾向被告買過海洛因，且伊亦知悉許瑞昌有在施用海洛因等語（參見原
      審卷第八十三頁、八十八年九月九日訊問筆錄），此就證人方文瑞初次與被告
      在原審八十八年七月十五日審理時，（見原審卷第六十六頁至第六十八頁），
      二人經隔離訊問後之供述內容相互比對結果，可知證人方文瑞與被告所稱之購
      買毒品過程及搭乘何種交通工具往返等情節均出入甚大（方文瑞稱：係被告說
      要買，我看許瑞昌拿二萬元給綽號「六千」之人，買完後，就直接回台南麻豆
      交流道，時間約下午二、三點；被告則稱：當天渠拿了幾千元給綽號六千之人
      ，我們湊了幾千元給「六千」．．．，後被告與方文瑞坐統聯客運回到新營，
      再自新營坐計程車回到麻豆交流道後，被告坐計程車回家，回到家天約下午近
      天黑了，證人可能有誤，去台中「六千」住處，裡面應是一男子云云，不相符
      合），難資為有利被告之證詞；且渠等竟均稱係向綽號「六千」之男子購買毒
      品，而非向被告之前所陳，及於本院所述之綽號「安琪」之女子所買得，參以
      被告於此之前均未提及曾與證人方文瑞曾一同前去購買毒品等情，顯見證人方
      文瑞於原審初次訊問時之證詞，應係迴護被告勾串之供詞，不足採信。至證人
      方文瑞於原審再度訊問時之上揭證述內容，則應係實情，而值採信。又證人甲○○與方文瑞二人，對於渠等如何向被告購買毒品之主要情節，於警訊時及原
      審審理中所迭次證述之內容（甲○○原審之證詞，見原審卷第六十九頁、第七
      十頁、本院九十年三月五日、同年月三十日之訊問筆錄，惟就時間部分已日久
      失憶，或有錯誤），均相當一致，而證人許瑞昌則於警訊中明確指出其向被告
      購買毒品之詳細經過，參以被告亦供承：伊與證人甲○○、許瑞昌、方文瑞等
      人並無仇恨，與甲○○則僅曾因賭博而發生爭吵而已等情，足見證人甲○○、
      許瑞昌、方文瑞等人與被告間，非僅未有深仇大恨，且亦無其他令證人忿恨難
      消之糾紛，衡情上開證人應無設詞構陷被告之理。又另一證人即查獲本件之台
      南縣警察局麻豆分局警員李維凱於原審審理中亦到庭證稱：渠等並未逼方文瑞
      為不實之陳述，完全是依方文瑞之自由陳述而記載，且當時亦係因方文瑞之指
      證，才前往查獲被告等情、（見原審卷第一○○頁八十八年九月二十八日訊問
      筆錄參照），顯見證人甲○○、許瑞昌及方文瑞等人之前開證詞，應皆與事實
      相符，而足堪採信。
（五）末查，被告係於八十七年四月六日，因案自臺灣臺中監獄臺中分監縮刑期滿執
      行完畢出獄，則有該分監八十八年七月七日（八八）中所奕總字第二五三五號
      函一份在卷足考，是被告所辯伊係八十七年六月間始執行完畢出獄等情，亦不
      足採信。（見原審卷第三十九頁、第二十五頁）
（六）至蔡碧裕所陳其不認識被告云云，與被告於警訊中所述其於八十六年間認識蔡
      碧裕，二人是打麻將認識的，沒有仇恨及金錢糾紛（見警訊卷二第一頁背面被
      告之供詞），並不相符。參酌證人甲○○亦於本院調查時陳明伊認識蔡碧裕，
      有一桌在蔡碧裕店內打麻將，伊與被告在打，蔡碧裕沒有打麻將，僅借他地方
      打麻將而已等語，有本院九十年三月五日訊問筆錄可據。足見蔡碧裕認識被告
      其後否認認識被告，無非迴護之詞，尚非真實，難資為有利被告之認定。
（七）至0000000000號行動電話係被告以戊○○名義申請使用，而帳寄地
      址亦為被告在台南縣安定鄉蘇厝三六０號之住處，有電信公司之答覆函件可按
      ，（見本院前審卷八十九年度上更一字第二九三號第四十五頁），被告亦於本
      院前審判決後，提起第三審上訴理由中供承，上開行動電話係其本人申請使用
      有該狀附卷可據。最高法院八十九年度台上字第三一八六號卷第十七頁）。證
      人方文瑞亦於警局證述其係撥打該行動電話與被告聯絡買安非他命（見偵查卷
      八十八年度偵字第九二九號第十九頁背面所附筆錄），且申請使用上開電話申
      請書上所載客戶姓名戊○○之聯絡電話為０六─0000000與被告於警訊
      中所載其使用之電話號碼相同（見警訊卷二第一頁、第三頁、警訊卷一第一頁
      、及本院九十年三月十四日所附卷之申請書）且經證人戊○○到庭否認其有上
      開行動電話（九十年三月十六日訊問筆錄）。足證該電話實係被告本人申請使
      用，而以戊○○名義申請而已，則被告所稱該行動電話係戊○○租用，渠無使
      用云云，無非卸責之詞，不足採信。
      綜上所述，顯見被告確有意圖營利而販賣第一級毒品海洛因，以及販賣第二級
      毒品安非他命至明，而被告前揭所辯，亦顯均係犯後畏罪卸責之詞，委不足採
      。是本件事證已臻明確，被告犯行洵堪認定。至被告聲請傳訊之乙○○，經傳
      未到，且因與本件被告之販賣犯行並無影響，自無再予訊問之必要。
三、按海洛因及安非他命依序係毒品危害防制條例第二條第二項第一款及第二款，所
    分別規定之第一級與第二級毒品，查被告丙○○基於營利之意圖，先後多次分別
    販賣海洛因予甲○○、許瑞昌及販賣安非他命予方文瑞，核其所為係犯毒品危害
    防制條例第四條第一項之販賣第一級毒品罪，及同條例第四條第二項之販賣第二
    級毒品罪。又被告分別非法持有海洛因及安非他命之低度行為，各為其販賣之高
    度行為所吸收，均不另論罪。而其先後十七次販賣海洛因，及先後三次販賣安非
    他命之犯行，各時間緊接，所犯皆係犯罪構成要件相同之罪名，各顯係基於概括
    犯意反覆而為，為連續犯，應分別依刑法第五十六條之規定以一罪論。再，被告
    所犯上開二罪，犯意各別，行為互殊，應分論併罰。又被告前於八十六年間，曾
    因犯事實欄內所載之罪，分別經法院判刑確定，嗣經定應執行刑為有期徒刑一年
    九月，於八十七年四月六日縮刑執行完畢（指揮書執畢日期同年四月二十一日）
    ，有本院被告全國前案紀錄表、臺灣臺南地方法院檢察署刑案資料查註紀錄表一
    份在卷可按，其於有期徒刑執行完畢，五年內再犯本件有期徒刑以上之罪，均為
    累犯，則其所犯販賣第二級毒品罪，除法定刑中之無期徒刑依法不得加重外，法
    定本刑為有期徒刑部分依法加重其刑，而其所犯販賣第一級毒品罪，則因法定刑
    為死刑或無期徒刑，依法不得加重。
四、原審予以論罪科刑，固非無見，然查：（一）本件非法販賣毒品皆係基於意圖營
    利之犯意，原判決理由內並未詳述其論據，已有未洽。（二）再按毒品危害防制
    條例第十八條第一項所規定：「查獲之毒品，不問屬於犯人與否，均沒收銷燬之
    」，應以毒品本身為限，並不及於其外包裝（參見最高法院八十八年台上字第五
    ○三三號、九十年度台上字第二九五五號判決參照），因此，應就扣案之毒品，
    依毒品危害防制條例第十八條第一項沒收銷燬之，另外「毒品之外包裝袋若干」
    則為供販賣毒品所用之物，應另依毒品危害防制條例第十九條第一項沒收之。本
    件原判決主文就扣案之裝海洛因之中袋（包）三個、小袋（包）十三個及裝安非
    他命之中袋（包）二個均漏為另諭知「沒收」，且理由欄內亦未說明應將毒品與
    外包裝袋分開，各別諭知「沒收銷燬」或「沒收」，及分列適用法條，亦有未當
    。本件被告上訴意旨否認其有販賣毒品海洛因及安非他命之犯行為由指摘原判決
    不當，雖不足採，然原判決既有可議，無可維持，應由本院予以撤銷改判。被告
    其非法販賣海洛因之所得未及十萬元，而販賣安非他命之所得則僅有六千元，且
    只販售予甲○○、許瑞昌、方文瑞等三人，其尚非如大盤商或中盤商等大量販售
    毒品者所可比擬，兼以被告自身亦施用毒品，其上揭犯行，顯係為供應施用毒品
    之大量開銷所致，其犯罪情狀非無可憫，科以法定最低度刑尚嫌過重，原審判決
    後復僅被告為自己利益上訴，爰依刑法第五十九條之規定，減輕其刑。至其所犯
    販賣第二級毒品罪，有刑之加重（法定本刑為有期徒刑部分，依累犯之規定加重
    其刑）及減輕，則依法先加後減。爰審酌被告犯罪之動機、目的、手段、其生活
    狀況、品行、知識程度、犯罪所生之危險或損害、其販賣毒品之次數與所得利益
    ，以及犯罪後仍否認所為，態度尚非良好等一切情狀，分別量處如主文所示之刑
    ，且依其犯罪之性質，認有宣告褫奪公權之必要，而均併宣告褫奪公權之期間，
    並定其應執行之刑及褫奪公權之期間，以資懲儆。
五、此賣第一級毒品海洛因所得之八萬五千元，及販賣第二級毒品安非他命所得之六
    千元，雖均未扣案，然亦不能證明業已費失，爰均依毒品危害防治條例第十九條
    第一項之規定宣告沒收，如全部或一部不能沒收時，則以其財產抵償之。至扣案
    之海洛因淨重三‧九０公克、安非他命毛重五‧０一公克，係屬查獲之毒品，爰
    依同條例第十八條第一項前段之規定，宣告沒收併銷燬。又扣案之號碼為000
    0000000號呼叫器壹個，及被告於警訊中供承屬其所有之裝第一級毒品海
    洛因三中包、十三小包、裝第二級毒品安非他命二中包等之外裝袋，為被告所有
    販賣毒品所用之物，亦應依同條例第十九條第一項宣告沒收；另夾鏈式包裝袋大
    袋一個、中袋三個、小袋十六個，業經檢察官依處分命令銷燬而不存在，爰不另
    諭知沒收，有臺灣臺南地方法院檢察署於九十年六月十二日函覆本院可按，合併
    說明。
據上論斷，應依刑事訴訟法第三百六十九條第一項前段、第三百六十四條、第二百九
十九條第一項前段，毒品危害防制條例第四條第一項、第二項、第十八條第一項前段
、第十九條第一項，刑法第十一條前段、第五十六條、第四十七條、第五十九條、第
三十七條第二項、第五十一條第五款、第八款、判決如主文。
本案經檢察官李傳來到庭執行職務。
中    華    民    國      九十      年      七      月        十一      日
                                  臺灣高等法院臺南分院刑事第三庭
                                      審判長法官  黃    崑    宗
                                            法官  楊    省    三
                                        法官  莊    俊    華
右正本證明與原本無異。
如不服本判決，應於判決送達後十日內向本院提出上訴狀，其未敘述理由者並應於提
出上訴狀後十日內向本院補提理由書（應附繕本)。
                                      法院書記官  易    慧    玲
中    華    民    國      九十      年      七      月        十六      日
附錄本判決論罪科刑法條：
毒品危害防制條例第四條：
製造、運輸、販賣第一級毒品者，處死刑或無期徒刑；處無期徒刑者，得
併科新台幣一千萬元以下罰金。
製造、運輸、販賣第二級毒品者，處無期徒刑或七年以上有期徒刑，得併
科新台幣七百萬元以下罰金。
製造、運輸、販賣第三級毒品者，處五年以上有期徒刑，得併科新台幣五
百萬元以下罰金。
製造、運輸、販賣專供製造或施用毒品之器具者，處一年以上七年以下有
期徒刑，得併科新台幣一百萬元以下罰金。
前四項之未遂犯罰之。


司法院資訊處製作；財團法人民間司法改革基金會備份。
